臺灣高等法院刑事裁定
111年度抗字第220號
抗  告  人
即受 刑 人  林彥碩



上列抗告人因聲請撤銷緩刑案件，不服臺灣新北地方法院110年
度撤緩字第323號，中華民國110年12月20日裁定（聲請案號：臺
灣新北地方檢察署110年度執聲字第2453號），提起抗告，本院
裁定如下：
    主  文
原裁定撤銷。
檢察官之聲請駁回。
    理  由
一、原裁定意旨略以：
　㈠抗告人即受刑人林彥碩（下稱抗告人）前因詐欺等案件，經
    臺灣士林地方法院以109年度審金訴字第196號、第208號判
    決判處有期徒刑1年、1年，應執行有期徒刑1年2月，緩刑2
    年，於民國110年1月12日確定（下稱甲案）。惟抗告人於緩
    刑前之109年6月間故意另犯幫助詐欺取財罪，經原審法院以
    110年度簡字第1752號判決判處有期徒刑5月，如易科罰金，
    以新臺幣1千元折算1日，於110年8月10日確定（下稱乙案）
    ；另於緩刑前之109年5月間故意另犯3人以上共同詐欺取財
    罪，經臺灣士林地方法院109年度審金訴字第308號判決判處
    有期徒刑6月、6月，應執行有期徒刑10月，嗣經本院、最高
    法院判決駁回上訴，於110年10月21日確定（下稱丙案），
    有各該刑事判決書、本院被告前案紀錄表在卷可參，是抗告
    人確有於緩刑前因故意犯他罪，而在緩刑期內受6月以下有
    期徒刑之宣告確定。
　㈡抗告人於甲案宣告緩刑前所犯丙案，雖係與甲案同為該次擔
    任取簿手所犯，惟此部分既為甲案宣告緩刑時所未斟酌，則
    原宣告緩刑是否妥適已非無疑。況甲案、丙案之犯罪時間為
    109年5月間，而乙案係於109年6月間，抗告人另將帳戶交付
    詐欺集團作為詐欺收款工具，而犯幫助詐欺取財罪，可見抗
    告人於短短月餘之時間內，先後擔任取簿手及將帳戶交付他
    人，顯非因求職一時失慮，可見抗告人所犯甲案並非偶發性
    犯罪，亦無從認其已具悔改之心，如未給予適當懲戒，實難
    杜絕抗告人日後再犯之可能性，是甲案為緩刑宣告之理由業
    已動搖，原緩刑宣告顯難收預期之抑制再犯、矯治教化功效
    ，確有執行刑罰之必要，爰依刑法第75條之1第1項第1款規
    定，撤銷抗告人所受緩刑之宣告。
二、抗告意旨略以：抗告人於甲案審理中即已坦承丙案在內之所
    有擔任車手之犯行，難謂原審於諭知緩刑時漏未斟酌此部分
    事實。又原裁定既認犯罪時間相當接近，可見當時抗告人並
    無足夠之法律知識可理解將帳戶交與他人使用可能構成幫助
    詐欺罪，且抗告人將帳戶交付後，亦未實際收取任何對價，
    又已於所有案件中盡力與被害人和解，並支付遠超過其犯罪
    所得之賠償，實難認抗告人無悔悟之心。此外，抗告人有努
    力回到社會常軌生活，目前已入伍服役，希冀透過軍中團體
    生活，導正自身可能存有之偏差習慣，並結交益友、退伍後
    能謀取正當職業。是依抗告人犯後之具體行為，可謂具改過
    自新之意，亦無反社會性之疑慮，抗告人之緩刑已收預期效
    果，顯無執行刑罰之必要，故懇請撤銷原裁定。
三、按受緩刑之宣告，緩刑前因故意犯他罪，而在緩刑期內受6
    月以下有期徒刑、拘役或罰金之宣告確定，足認原宣告之緩
    刑難收其預期效果，而有執行刑罰之必要者，得撤銷其宣告
    ，刑法第75條之1第1項第1款定有明文。本條係裁量得撤銷
    緩刑之事由，以有別於刑法第75條應撤銷緩刑宣告之事由，
    賦予法院決定撤銷與否之判斷權限，法官應依職權本於合目
    的性之裁量，妥適審酌被告所犯前後數罪間，關於法益侵害
    之性質、再犯之原因、違反法規範之情節是否重大、被告主
    觀犯意所顯現之惡性及其反社會性等情，是否已使原為促使
    惡性輕微之被告或偶發犯、初犯改過自新、促成雙方和解、
    寬宥而宣告之緩刑，已難收其預期之效果，而確有執行刑罰
    之必要。
四、經查：
　㈠原裁定所述諭知緩刑確定（110年1月12日）之甲案，及抗告
    人緩刑前所犯經宣告6月以下有期徒刑確定之乙案、丙案（
    犯罪時間分別為109年6月12日3名被害人匯款前之6月間某日
    、109年5月22日），其裁判經過如上一、㈠，經核無誤，抗
    告人確係刑法第75條之1第1項第1款所指「受緩刑之宣告，
    緩刑前因故意犯他罪，而在緩刑期內受拘役之宣告確定」之
    情形甚明。
　㈡然就「足認原宣告之緩刑難收其預期效果，而有執行刑罰之
    必要」乙節，查：
　⒈抗告人於109年5月間加入詐欺集團後，於109年5月21日受詐
    欺集團成員先後指示至7-11超商仟瑞門市領取裝有陳姓被害
    人帳戶資料之包裹、至ATM提領宋姓被害人匯入之款項（即
    甲案犯行），復再於109年5月22日受指示至ATM接續提領賴
    姓、吳姓被害人分別匯入之款項（即丙案犯行）。對上開二
    犯行，抗告人均坦認屬實，且從其於甲案準備程序時供稱：
    我承認犯罪。我去仟瑞門市提領包裹是加入集團第一件做的
    事情。我去提領款項的部分沒有拿到報酬。我總共做兩天，
    共拿到4千元等語（見本院卷第33至49頁甲案筆錄），可見
    抗告人於甲案審理期間，即已就丙案犯行部分為自白，並業
    經甲案承審法院加以審酌，是原裁定逕認抗告人所犯之丙案
    為甲案宣告緩刑時所未斟酌，自非妥當。
　⒉乙案係抗告人提供自己帳戶予詐欺集團之幫助詐欺犯行，雖
    與上開甲案、丙案之3人以上共同詐欺犯行之罪名、情節等
    不同，然該3案之罪質相類似、犯罪時間亦相近，且乙案係
    於甲案甫開始偵查（109年6月8日）之際前後幾日所為，當
    時尚無法確知甲案之偵辦情形並預知將受緩刑之寬典，及其
    行為對於緩刑宣告所可能產生之影響，並非甲案已開始偵查
    相當期間，甚至已被起訴後，仍不知悔改、警惕，復再犯類
    似罪質之犯行，自不能據以認定甲案宣告之緩刑不當或失其
    效果。
　⒊況於110年1月12日甲案確定後，抗告人確實於緩刑期間迄今
    均無另外故意再犯罪而被起訴之紀錄（詳卷內本院前案紀錄
    表）、現入伍服役中，是原裁定未詳為斟酌甲案緩刑宣告乃
    期使年輕又初犯之抗告人珍惜自新機會，並為避免其入監服
    刑後，將來難以順利復歸社會之特別預防意義，逕認抗告人
    非偶發性犯罪、不具悔改之心、難杜絕其再犯可能性，而有
    「足認原宣告之緩刑難收其預期效果」之情形，難認可採。
　㈢是以，綜合上情，本院尚難因抗告人乙案、丙案所犯，認有
    致使甲案宣告之緩刑難收其預期之效果而有執行刑罰之必要
    ，應認不該當於刑法第75條之1第1項第1款裁量撤銷緩刑宣
    告之要件，檢察官之聲請於法不合。　　
五、綜上，原裁定未詳為審酌上情，逕准檢察官之聲請，撤銷抗
    告人甲案緩刑之宣告，並非允當，抗告人執前開理由提起抗
    告，為有理由，應由本院將原裁定撤銷，並由本院自為裁定
    ，駁回檢察官之聲請。
據上論斷，應依刑事訴訟法第413條，裁定如主文。
中　　華　　民　　國　　111 　年　　2 　　月　　25　　日
                  　刑事第八庭　審判長法　官　陳世宗
                                      法　官　林呈樵
                                      法　官　吳勇毅
以上正本證明與原本無異。
不得再抗告。
                                      書記官  許家慧
中　　華　　民　　國　　111 　年　　2 　　月　　25　　日